【裁判字號】    99,訴,9
【裁判日期】    990128
【裁判案由】    毒品危害防制條例
【裁判全文】
臺灣基隆地方法院刑事判決                 99年度訴字第9號
公  訴  人  臺灣基隆地方法院檢察署檢察官
被      告  乙○○
上列被告因違反毒品危害防制條例案件，經檢察官提起公訴（98
年度毒偵字第2021號），被告於準備程序中就被訴事實為有罪之
陳述，本院合議庭裁定由受命法官獨任進行簡式審判程序，判決
如下：
    主  文
乙○○施用第二級毒品，累犯，處有期徒刑月；又施用第一級
毒品，累犯，處有期徒刑柒月。應執行有期徒刑玖月。
    事  實
一、乙○○前因施用毒品案件，經本院以89年度毒聲字第448 號
    裁定送觀察、勒戒，執行後因認有繼續施用毒品傾向，經本
    院以89年度毒聲字第611 號裁定送強制戒治，於民國90年 9
    月4 日執行完畢釋放，並由臺灣基隆地方法院檢察署檢察官
    以90年度戒毒偵字第117 號為不起訴處分確定。復因施用毒
    品案件，經檢察官聲請戒治暨提起公訴，聲請戒治部分經本
    院以91年度毒聲字第820 號裁定送強制戒治，於93年1 月 9
    日因毒品危害防制條例修正而釋放出所，提起公訴部分經本
    院以91年度訴字第531 號判決判處有期徒刑7 月確定，於93
    年7 月17日執行完畢。又因施用毒品案件，經本院以94年度
    訴字第1014號判決判處有期徒刑7 月確定，於95年11月27日
    執行完畢。再因施用毒品案件，經本院以94年度訴字第1014
    號判決判處有期徒刑7 月確定，於95年11月27日執行完畢。
二、詎乙○○不知警惕，復基於施用第二級毒品甲基安非他命之
    犯意，於98年10月4 日下午1 、2 時許，在其臺北縣瑞芳鎮
    ○○街3 號住處內，以將甲基安非他命置於吸食器內用火燒
    烤吸其煙霧之方式，施用甲基安非他命1 次；其另基於施用
    第一級毒品海洛因之犯意，於翌日（5 日）上午11時許，在
    上開相同處所，以將海洛因加水置入針筒內注射於身體之方
    式，施用海洛因1 次。嗣因其另有毒品危害防制條例案件遭
    通緝，於同年月5 日下午4 時45分許，向員警投案，經其同
    意採尿送驗結果，呈甲基安非他命陽性及嗎啡陽性反應。
三、案經臺北縣政府警察局瑞芳分局報請臺灣基隆地方法院檢察
    署檢察官偵查起訴。
    理  由
一、被告乙○○所犯為死刑、無期徒刑、最輕本刑3 年以上有期
    徒刑以外之罪，亦非屬高等法院管轄之第一審案件，其於準
    備程序進行中，先就被訴事實為有罪之陳述，經告知簡式審
    判程序之旨，並聽取檢察官、被告之意見後，本院合議庭依
    刑事訴訟法第273 條之1 第1 項裁定進行簡式審判程序，是
    本案之證據調查，依同法第273 條之2 規定，不受同法第15
    9 條第1 項、第161 條之2 、第161 條之3 、第163 條之 1
    ，及第164 條至第170 條所規定證據能力認定及調查方式之
    限制，合先敘明。
二、按92年7 月9 日修正公布、93年1 月9 日施行之毒品危害防
    制條例第20條、第23條將施用毒品之刑事處遇程序，區分為
    「初犯」及「5 年內再犯」、「5 年後再犯」；依其立法理
    由之說明：「初犯」，經觀察、勒戒或強制戒治後，應為不
    起訴處分或不付審理之裁定，經觀察、勒戒或強制戒治執行
    完畢釋放後，「5 年內再犯」者，因其再犯率甚高，原實施
    之觀察、勒戒及強制戒治既已無法收其實效，爰依法追訴或
    裁定交付審理，至於經觀察、勒戒或強制戒治執行完畢釋放
    後，「5 年後再犯」者，前所實施之觀察、勒戒或強制戒治
    已足以遮斷其施用毒品之毒癮，為期自新及協助其斷除毒癮
    ，仍適用「初犯」規定，先經觀察、勒戒或強制戒治之程序
    。從而依修正後之規定，僅限於「初犯」及「5 年後再犯」
    2 種情形，始應先經觀察、勒戒或強制戒治程序；倘被告於
    5 年內已再犯，經依法追訴處罰，縱其第3 次（或第3 次以
    上）再度施用毒品之時間，在初犯經觀察、勒戒或強制戒治
    執行完畢釋放5 年以後，已不合於「5 年後再犯」之規定，
    且因已於「5 年內再犯」，顯見其再犯率甚高，原實施觀察
    、勒戒或強制戒治，已無法收其實效，即應依該條例第10條
    處罰（最高法院95年5 月9 日95年度第7 次刑事庭會議決議
    及97年9 月9 日97年度第5 次刑事庭會議決議意旨參照）。
    查被告前於90年9 月4 日強制戒治執行完畢後，復於5 年內
    因施用毒品案件經多次起訴判處罪刑暨執行完畢（詳如事實
    欄所載），有臺灣基隆地方法院檢察署刑案資料查註紀錄表
    及臺灣高等法院被告前案紀錄表在卷足稽，堪認被告之再犯
    率甚高，原實施之觀察、勒戒及強制戒治已無法收其實效，
    當無再施以觀察、勒戒或強制戒治之必要。揆諸首揭說明，
    本案被告施用毒品之犯行雖係在前次觀察、勒戒及強制戒治
    執行完畢釋放5 年後所為，仍不得依毒品危害防制條例第20
    條第3 項規定施以觀察、勒戒及強制戒治之處遇，而應由檢
    察官依法追訴，是本件起訴程序並無違誤。
三、上揭犯罪事實，業據被告於偵查、本院準備程序及審理程序
    中自白承認，且其尿液經送驗結果，確呈甲基安非他命陽性
    及嗎啡陽性反應，有臺北縣政府警察局瑞芳分局偵辦毒品危
    害防制條例案件犯嫌尿液檢驗編號對照表、臺灣檢驗科技股
    份有限公司濫用藥物檢驗報告附卷可參。而毒品施用後於尿
    液、血液中可檢出之最大時限，與施用劑量、施用頻率、施
    用方法、施用者飲水量多寡、個人體質、代謝情況、檢體收
    集時間點及所用檢測方法之靈敏度等因素有關，因個案而異
    ，一般於尿液中可檢出之最大時限，甲基安非他命為1 至 5
    天，海洛因為2 至4 天，此有行政院衛生署管制藥品管理局
    92年7 月23日管檢字第0920005609號函釋可查，足徵被告上
    開具任意性之自白確與事實相符。綜上所述，本案事證明確
    ，被告施用甲基安非他命及海洛因之犯行均堪以認定。
四、查甲基安非他命及海洛因分別係屬毒品危害防制條例第2 條
    第2 項第2 、1 款所列之第二、一級毒品，故核被告所為，
    係犯毒品危害防制條例第10條第2 項之施用第二級毒品罪及
    同條第1 項之施用第一級毒品罪。被告施用前持有甲基安非
    他命及海洛因之低度行為，應分別為施用之高度行為所吸收
    ，均不另論罪。被告所犯上開2 罪間，犯意各別，行為互殊
    ，應予分論併罰。又被告有如事實欄所載之有期徒刑執行完
    畢情形，有前述被告前案紀錄表足參，其於受有期徒刑執行
    完畢後5 年內，故意再犯本件有期徒刑以上之2 罪，均為累
    犯，各應依刑法第47條第1 項規定加重其刑。爰審酌被告以
    往曾有恐嚇、違反肅清煙毒條例、槍砲彈藥刀械管制條例等
    前科，有前述被告前案紀錄表可佐，教育程度為國中畢業，
    曾受觀察、勒戒、強制戒治及多次有期徒刑之執行後，猶未
    能深切體認施用毒品對於自身健康之危害，足認其毒癮甚深
    ，而有施以相當時期監禁處遇之必要，惟其犯罪手段平和，
    犯後坦承全部犯行，態度良好，及施用毒品係戕害其個人身
    心健康，對於他人並未構成危害等一切情狀，認檢察官就施
    用第二級毒品罪具體求處有期徒刑3 月，就施用第一級毒品
    罪具體求處有期徒刑7 月，尚屬適當，而分別量處如主文所
    示之刑，並定其應執行之刑，以資懲儆。
據上論斷，應依刑事訴訟法第273 條之1 第1 項、第299 條第 1
項前段，毒品危害防制條例第10條第2 項、第1 項，刑法第11條
前段、第47條第1 項、第51條第5 款，判決如主文。
本案經檢察官甲○○到庭執行職務。
中    華    民    國    99    年    1     月    28    日
                  刑事第二庭  法  官  張婷妮
以上正本證明與原本無異。
如不服本判決應於收受送達後10日內向本院提出上訴書狀，並應
敘述具體理由；其未敘述上訴理由者，應於上訴期間屆滿後20日
內向本院補提理由書(均須按他造當事人之人數附繕本)「切勿逕
送上級法院」。
中    華    民    國    99    年    1     月    28    日
                              書記官  簡羽勤
附錄本案論罪科刑法條：
毒品危害防制條例第10條
施用第一級毒品者，處 6 月以上 5 年以下有期徒刑。
施用第二級毒品者，處 3 年以下有期徒刑。

司法院資訊處製作；財團法人民間司法改革基金會備份。
